【裁判字號】    95,訴,1340
【裁判日期】    951025
【裁判案由】    違反廢棄物清理法
【裁判全文】
臺灣臺南地方法院刑事判決              95年度訴字第1340號
公  訴  人  臺灣臺南地方法院檢察署檢察官
被      告  乙○○
            甲○○
                      1號
上列被告因違反廢棄物清理法案件，經檢察官提起公訴（95年度
偵字第11327號），被告就被訴事實為有罪之陳述，本院合議庭
裁定由受命法官獨任進行簡式審判程序，判決如下：
    主  文
乙○○、甲○○共同未經主管機關許可，提供土地堆置廢棄物，
乙○○處有期徒刑貳年陸月，緩刑年；甲○○處有期徒刑壹年
貳月，緩刑貳年。
    事實及理由
一、犯罪事實：
    乙○○明知主管機關並未許可在其所有位於臺南縣大內鄉內
    郭村後堀五六號之二對面之土地，堆置廢棄物，竟基於提供
    土地堆置廢棄物之犯意，自民國九十四年七月間起，提供上
    開土地，予他人堆置廢塑膠管、廢木材、廢發泡棉、廢塑膠
    袋等廢棄物，並於九十五年七月十九日，明知其與甲○○並
    未依規定領有廢棄物清除、處理許可文件，竟與甲○○共同
    承前提供土地堆置廢棄物及清除、處理廢棄物之犯意聯絡，
    由乙○○以一車新臺幣一千元之代價，僱用甲○○駕駛其所
    有之車牌號碼三二一─ＨＫ號營業曳引車，前往臺南科學園
    區某新建大樓，載運廢塑膠管、廢木材、廢發泡棉、廢塑膠
    袋等廢棄物，至上開土地傾倒堆置。嗣於同日下午六時十五
    分許，甲○○駕駛上開營業曳引車，載運上開廢棄物至上開
    土地堆置時，為警當場查獲。
二、證據名稱：
  (一)被告乙○○、甲○○於警詢及偵審中之自白。
  (二)行政院環保署環境督察隊南區環境督察大隊環境稽查工作紀
    錄、臺南縣環境保護局公害案件稽查紀錄各一份。
  (三)現場照片八張。
三、按廢棄物清理法第四十六條第三款所稱「未經主管機關許可
    ，提供土地回填、堆置廢棄物者」，所欲規範者應在於未經
    主管機關許可，即提供土地供回填、堆置廢棄物之行為，不
    論提供土地係供自己或他人回填、堆置廢棄物，均應處罰，
    非謂該款僅規定處罰提供土地供他人回填、堆置廢棄物而言
    ，否則任意提供土地供自己回填、堆置廢棄物，造成污染，
    卻無法處罰，當非該法為改善環境衛生，維護國民健康之立
    法目的（最高法院九十四年度台上字第五一七四號判決意旨
    參照）。查被告乙○○提供其所有之上開土地，予他人堆置
    廢棄物，並於九十五年七月十九日，運送廢棄物至自己所有
    之上開土地，傾倒堆置，核其所為係犯廢棄物清理法第四十
    六條第三款之未經主管機關許可，提供土地堆置廢棄物罪及
    同法條第四款之未經許可，從事廢棄物清除、處理罪。且其
    提供土地之初，並未限制在上開土地堆置廢棄物之數量及種
    類，應認其有任意供他人及自己反覆堆置廢棄物之意，為包
    括之一罪。被告甲○○雖非上開土地之所有人，然於九十五
    年七月十九日，受乙○○僱用，運送上開廢棄物至上開土地
    傾倒堆置，而與具有土地所有人身分之被告乙○○共同傾倒
    堆置廢棄物，依刑法第三十一條第一項之規定，應以共犯論
    ，是被告甲○○所為，亦構成廢棄物清理法第四十六條第三
    款之未經主管機關許可，提供土地堆置廢棄物罪及同法條第
    四款之未經許可，從事廢棄物清除、處理罪。又被告二人共
    同提供土地，傾倒堆置廢棄物之一行為，同時觸犯上開構成
    要件不同之二罪名，為想像競合犯，應依刑法第五十五條規
    定，從一情節較重之未經主管機關許可，提供土地堆置廢棄
    物罪處斷。另公訴意旨就被告乙○○所涉犯行，漏論廢棄物
    清理法第四十六條第四款之未經許可從事廢棄物清除、處理
    罪；就被告甲○○所涉犯行，漏論同法條第三款之未經主管
    機關許可，提供土地堆置廢棄物罪，雖有未洽，然此二罪之
    法定刑相同，且被告二人所觸犯之上開二罪，應從一重處斷
    ，而僅論以一罪，是縱未將公訴意旨漏論之罪名告知被告二
    人，對被告二人之防禦權亦不生影響，併此敘明。又被告乙
    ○○自九十四年七月間起，提供其所有之上開土地，予他人
    堆置廢棄物之行為，與檢察官起訴之被告乙○○於九十五年
    七月十九日，提供土地供自己堆置廢棄物之行為，在法律評
    價上，視為一個犯罪行為，衹成立包括之一罪，如前所述，
    則被告乙○○自九十四年七月間起，提供土地供他人堆置廢
    棄物之犯行，應為本案起訴效力所及，本院自得併予審理，
    附此敘明。爰審酌被告乙○○非法提供土地，供他人及自己
    堆置廢棄物之期間約一年，堆置廢棄物之面積約二分半，已
    生破壞當地環境衛生之結果；被告甲○○為圖小利，受乙○
    ○僱用，為本件犯行之時間尚屬短暫，所造成之破壞不大，
    犯情不重，及被告二人犯後坦承犯行，尚知悔改等一切情狀
    ，各量處如主文所示之刑。末查被告二人前均未曾因故意犯
    罪受有期徒刑以上刑之宣告，有臺灣高等法院被告前案紀錄
    表二件附卷可稽，被告乙○○因欠缺環境保護之體認，致罹
    此罪名，雖已造成當地環境衛生之破壞，然其犯後於警詢及
    偵審中均坦承犯行，頗具悔意，被告甲○○則因一時思慮未
    周，貪圖小利，才犯下此罪，犯情不重，犯後亦坦承犯行，
    深具悔意，本院審酌上情，認被告二人經此起訴審判科刑，
    已足促其警惕，而無再犯之虞，上開宣告之刑，以暫不執行
    為適當，被告乙○○爰併宣告緩刑三年，被告甲○○則併宣
    告緩刑二年，以啟自新。至警方所查扣之挖土機一部，非屬
    被告二人所有，業據被告二人供述在卷，自毋庸宣告沒收。
    扣案之上開營業曳引車一輛，則係被告甲○○平日載運砂石
    之用，業經被告甲○○證述在卷（見本院卷第二二頁），於
    客觀上既非專供處理廢棄物所用，偶以之處理、傾倒廢棄物
    ，其犯罪情節尚屬輕微，若予沒收顯不合比例原則，是尚無
    宣告沒收之必要，附此敘明。
四、依刑事訴訟法第二百九十九條第一項前段、第二百七十三條
    之一第一項、第三百十條之二、第四百五十四條第一項，廢
    棄物清理法第四十六條第三款、第四款，刑法第十一條前段
    、第二十八條、第三十一條第一項、第五十五條、第七十四
    條第一項第一款，判決如主文。
五、如不服本判決，應於判決送達後十日內，向本院提起上訴。
本案經檢察官丙○○到庭執行職務。
中    華    民    國    95    年    10    月    25    日
                  刑事第七庭    法  官  林欣玲
以上正本證明與原本無異。
                                書記官  鄭佩玉
中    華    民    國    95    年    10    月    25    日
附錄本案論罪科刑法條全文：
廢棄物清理法第46條
有下列情形之一者，處 1 年以上 5 年以下有期徒刑，得併科新
臺幣 3 百萬元以下罰金：
一、任意棄置有害事業廢棄物。
二、事業負責人或相關人員未依本法規定之方式貯存、清除、處
    理或再利用廢棄物，致污染環境。
三、未經主管機關許可，提供土地回填、堆置廢棄物。
四、未依第 41 條第 1 項規定領有廢棄物清除、處理許可文件，
    從事廢棄物貯存、清除、處理，或未依廢棄物清除、處理許
    可文件內容貯存、清除、處理廢棄物。
五、執行機關之人員委託未取得許可文件之業者，清除、處理一
    般廢棄物者；或明知受託人非法清除、處理而仍委託。
六、公民營廢棄物處理機構負責人或相關人員、或執行機關之人
    員未處理廢棄物，開具虛偽證明。


司法院資訊處製作；財團法人民間司法改革基金會備份。
